臺灣彰化地方法院行政訴訟判決
110年度交字第112號
原      告  杜永聖  
被      告  交通部公路總局臺中區監理所

代  表  人  楊聰賢  
上列當事人間交通裁決事件，原告不服被告民國110年9月22日彰
監四字第64-IIA006771號裁決書，提起行政訴訟，本院判決如下
：
    主  文
原告之訴駁回。
訴訟費用新臺幣參佰元由原告負擔。
    事實及理由
一、程序事項：
　㈠本件被告之代表人原為魏武盛，嗣變更為楊聰賢，茲據新任
    代表人楊聰賢具狀聲明承受訴訟，經核並無不符，應予准許
    （見本院卷第65至70頁）。 　
　㈡本件係因不服道路交通管理處罰條例第8條之裁決而提起之撤
    銷訴訟，為行政訴訟法第237條之1所稱之交通裁決事件，應
    適用交通裁決事件訴訟程序。又本件依兩造所述各節及卷內
    資料，事證已臻明確，爰依同法第237條之7之規定，不經言
    詞辯論逕行判決。
二、事實概要：
　　原告所有之車牌號碼000-0000號自用小客車（下稱系爭車輛
    ），於民國110年7月29日下午4時49分許，停放在彰化縣和
    美鎮東萊路81巷37弄處（下稱系爭地點），因「在顯有妨礙
    他車通行處所停車」之違規行為，為民眾於同日檢附行車紀
    錄器影像提出檢舉；經彰化縣警察局和美分局（下稱舉發機
    關）員警查證屬實後，遂開立彰化縣警察局110年8月10日彰
    縣警交字第IIA006771號舉發違反道路交通管理事件通知單
    （下稱舉發通知單），並通知原告之應到案日期為110年9月
    24日以前，向被告陳述意見或繳納罰鍰。嗣原告於110年8月
    22日提起申訴，經被告函詢舉發機關後，認原告有「在顯有
    妨礙他車通行處所停車」之違規事實，乃依道路交通管理處
    罰條例（下稱道交處罰條例）第56條第1項第5款之規定，於
    110年9月22日以彰監四字第64-IIA006771號違反道路交通管
    理事件裁決書（下稱原處分），裁處原告罰鍰新臺幣（下同
    ）900元。然原告不服，提起本件行政訴訟。
三、原告起訴主張及聲明：
  ㈠主張要旨：
　⒈依道路交通標誌標線號誌設置規則第183條規定、交通部100年2月17日交路字第1000015772號函復說明、道路交通安全規則第112條第2項規定，可知路面邊線左側非全屬禁止停車處所，原告所停系爭車輛完全合乎交通安全規則。
　⒉再依道路交通標誌標線號誌設置規則第148條、180條規定，
    可知路面邊線為指示標線，依法並未賦予禁止、限制之功能
    。
　⒊實務上，市區道路除快車道外，並非所有種類之車道之設置
    ，皆係僅供人車通行而完全禁止車輛之停放，關於妨礙人、
    車通行處所停車規定，莫說社會大眾，司法機關見解亦有扞
    格，對一般社會大眾實無可預見之期待性。　　
　⒋依臺灣省警務處64年5月20日警交字第41052號函釋，可知所
    謂不妨礙交通，指最少應維持單邊通行，故原告之停車方式
    、處所，均未違背法令，且符合不妨礙交通之定義，被告所
    為原處分違法，應予撤銷。
  ㈡聲明：原處分撤銷，訴訟費用由被告負擔。
四、被告答辯及聲明：
  ㈠答辯要旨：
　⒈按「道路：指公路、街道、巷衖、廣場、騎樓、走廊或其他
    供公眾通行之地方」，道交處罰條例第3條第1款定有明文。
    次按「汽車停車時，顯有妨礙其他人、車通行處所，不得停
    車」、「汽車駕駛人停車時，在顯有妨礙其他人、車通行處
    所停車者，處600元以上1,200元以下罰鍰」，道路交通安全
    規則第112條第1項第9款及道交處罰條例第56條第1項第5款
    ，亦定有明文。而本條之規範目的，係為避免汽車駕駛人任
    意停放車輛而造成交通秩序紊亂，以維護交通秩序及往來人
    、車之安全，從而，依該規定之文義及規範目的觀之，倘依
    駕駛人之停車位置、道路既有設置狀況等因素綜合判斷，若
    已明顯妨礙他車通行或阻礙交通順暢，即可認定已違反前開
    規定。又道交處罰條例第56條第1項第5款之規定，係以在顯
    然妨礙他車通行之處所停車為處罰之構成要件，參諸其立法
    意旨，係為消除道路任意停放車輛，以維護交通秩序，避免
    交通秩序紊亂。是依上揭法條文義及規範目的觀之，倘駕駛
    人之停車，依客觀情況，已明顯導致妨礙他人、車通行或阻
    礙交通順暢，即可認已構成違規，自非以原告主觀感受為判
    斷之基準。
　⒉查原告所有之系爭車輛，於110年7月29日下午4時49分許在系
    爭地點違規停車，經民眾檢舉，並由舉發機關依法舉發「在
    顯有妨礙他車通行處所停車」，有該分局第IIA006771號舉
    發明細表、舉發機關110年9月3日和警分五字第1100020201
    號函、採證相片1幀及採證光碟1片在卷可佐，違規事實應堪
    認定。次查道路係指公路、街道、巷衖、廣場、騎樓、走廊
    或其他供公眾通行之地方，故供公眾通行之地，不論是否為
    私人土地，若符合前開「道路」之定義，即有遵守相關使用
    規定及維護範圍內交通秩序之必要，以確保往來人、車安全
    。經檢視現場照片顯示該路段並無路肩可供車輛停放，倘若
    車輛皆依此停放，所餘空間將不足供一般車輛輕易通行，極
    有可能導致行經該處之車輛無法進行迴轉及通行，進而對於
    公眾或該巷住戶往來通行時造成阻礙，對於該處之交通秩序
    及其他用路人之權益難謂無影響，而顯有妨礙其他人、車通
    行之情。
　⒊又道路交通標誌標線號誌設置規則第183條規定：「路面邊線
    ，用以指示路肩或路面外側邊緣之界線。其線型為白實線，
    線寬為15公分，整段設置。但交岔路口及劃設有禁止停車線
    、禁止臨時停車線處或地面有人行道之路段得免設之。」足
    見路面邊緣線用以指示路肩或路面外側邊緣之界線，其右側
    屬於路肩，左側為車道，汽車除準備停車，或臨時停車外，
    不得駛出路面邊線，於路肩行車。故路面邊線以內之車道屬
    於汽車通行處所，為汽車（含機車）行駛之路權範圍，用路
    人於車道內通行時，對於違規占用車道停車者並不負閃避或
    忍讓之義務，擅自在車道內停車，明顯侵害法律保障正當通
    行之公共利益，妨礙用路人優先通行權，不能因占用所餘之
    車道寬度尚能容納車輛通過，即謂違規行為不成立或阻卻違
    法性。否則，形同用路人於車道正當通行，尚須遷就占用車
    道違規之情況，如此必使交通秩序紊亂不堪，扭曲法令規範
    之價值。易言之，劃設路面邊線之道路，雖不禁止停車，但
    停車時仍應受道路交通標線規制之效力拘束，應依道路交通
    安全規則第112條第1項第9款之規定，履行其公法上之義務
    。其占用車道停車之情形，如使他人必須閃避或提高防範碰
    撞之注意程度，即符合道路交通管理處罰條例第56條第1項
    第5款規定「顯有妨礙其他人、車通行處所停車」之情形，
    不得將占用剩餘車道寬度可否供車輛通過，或有無可能發生
    交通事故，或該路段之車流頻繁與否等情形，作為是否成立
    違規停車之判斷基準，尤不能責求執法人員必須就每件違規
    占用車道停車之個案，逐一丈量剩餘車道寬度為若干公分，
    並繪製現況圖示，再予舉發。
　⒋觀諸原告系爭車輛所停放之道路空間，該巷道寬度狹小，路
    面邊線外並未有多餘空間可停放車輛，原告應另覓適當位置
    停放，且系爭車輛已跨越路面邊線甚多，已有占用車道停放
    之實，足以影響其他車輛行駛路權，倘發生交通事故，亦難
    逃肇事法律責任。是以本案事證明確，原告違規行為堪以認
    定，應依法裁罰。　　
  ㈡聲明：駁回原告之訴，訴訟費用由原告負擔。　
五、本院之判斷：
  ㈠對於違反本條例之行為者，民眾得敘明違規事實或檢具違規
    證據資料，向公路主管或警察機關檢舉，經查證屬實者，應
    即舉發。但行為終了日起逾7日之檢舉，不予舉發」；「公
    路主管或警察機關機關處理民眾檢舉違反道路交通管理事件
    ，應派員查證，經查證屬實者，應予舉發，並將處理情形回
    復檢舉人。前項檢舉違規證據係以科學儀器取得，足資認定
    違規事實者，得逕行舉發之。」，道路交通管理處罰條例第
    7條之1、違反道路交通管理事件統一裁罰基準及處理細則第
    22條第1項、第2項分別定有明文。考其規範意旨，係考量警
    力有限及民眾取巧違規，為交通秩序混亂原因之一，一般民
    眾如能利用適當管道檢舉交通違規，除可彌補警力之不足外
    ，亦將產生極大之嚇阻效果，以達到維護道路交通安全之行
    政目的；然為避免檢舉人刻意鑽營法律文字，造成法條之目
    的逸失，甚至衍生社會、鄰里之不安與不和諧，同時保障法
    條原立法精神目的在維護交通、保障安全，故針對舉發部分
    ，增訂（7日）期限之規定，而強化社會秩序之安定性。是
    一般民眾見有違規事件，皆可於行為終了日起7日內敘明違
    規事實或檢具違規證據資料，向公路主管或警察機關檢舉，
    經查證屬實者，應即舉發之。次按，道路交通管理處罰條例
    第90條規定：「違反本條例之行為，自行為成立之日起；行
    為有連續或繼續之狀態者，自行為終了之日起，逾2個月不
    得舉發。但汽車肇事致人受傷或死亡案件，因肇事責任不明
    ，已送鑑定者，其期間自鑑定終結之日起算；未送鑑定而須
    分析研判者，逾3個月不得舉發。」查本件原告所有系爭車
    輛於110年7月29日之違規行為，係由民眾提供科學儀器取得
    之行車紀錄器影像資料，於同日向警察機關檢舉，經舉發機
    關查證屬實，於110年8月10日製單逕行舉發等情，有舉發通
    知單暨違規照片、舉發機關110年9月3日和警分五字第11000
    20201號函暨所附民眾檢舉光碟在卷可考（見本院卷第21、5
    3至54頁）。是本件逕行舉發程序於法自無不合。
　㈡按「汽車停車時，應依下列規定：九、顯有妨礙其他人、車
    通行處所，不得停車。」、「汽車駕駛人停車時，有下列情
    形之一者，處600元以上1200元以下罰鍰：五、在顯有妨礙
    其他人、車通行處所停車。」，道路交通安全規則第112條
    第1項第9款及道交處罰條例第56條第1項第5款定有明文。又
    依違反道路交通管理事件統一裁罰基準表之規定，小型車在
    顯有妨礙其他人、車通行處所停車，期限內繳納罰鍰或到案
    聽候裁決者，統一裁罰基準900元。
  ㈢經查，原告所有系爭車輛，於110年7月29日下午4時49分許，
    停放於系爭地點前，因「在顯有妨礙他車通行處所停車」之
    違規行為，為民眾於110年7月29日檢附行車紀錄器影像提出
    檢舉；經舉發機關對車主即原告開立稱舉發通知單，被告續
    於110年9月22日以原處分裁處原告罰鍰900元等情，有舉發
    通知單、原告申訴表、舉發機關110年9月3日和警分五字第1
    100020201號函、蒐證照片、原處分暨送達證書、汽車車籍
    查詢等件在卷可稽（見本院卷第21、51、53至56、63頁），
    而原告並不否認其於上揭時點，將系爭車輛停放在上系爭地
    點，是此部分之事實，堪信屬實。
  ㈣原告雖主張依道路交通安全規則第112條第2項規定，道路並
    非不可停車，且依道路交通標誌標線號誌設置規則第148條
    、180條規定，可知路面邊線為指示標線，依法並未賦予禁
    止、限制之功能。原告之停車方式、處所，最少可維持單邊
    通行，並未構成在顯有妨礙他車通行處所停車云云，惟查：
  ⒈道路交通標誌標線號誌設置規則第183條規定：「路面邊線，
    用以指示路肩或路面外側邊緣之界線。其線型為白實線，線
    寬為15公分，整段設置。但交岔路口及劃設有禁止停車線、
    禁止臨時停車線處或地面有人行道之路段得免設之。」足見
    路面邊緣線用以指示路肩或路面外側邊緣之界線，其右側屬
    於路肩，左側為車道，汽車除準備停車，或臨時停車外，不
    得駛出路面邊線，於路肩行車。故路面邊線以內之車道屬於
    汽車通行處所，為汽車（含機車）行駛之路權範圍，用路人
    於車道內通行時，對於違規占用車道停車者並不負閃避或忍
    讓之義務，擅自在車道內停車，明顯侵害法律保障正當通行
    之公共利益，妨礙用路人優先通行權，不能因占用所餘之車
    道寬度尚能容納車輛通過，即謂違規行為不成立或阻卻違法
    性。否則，形同用路人於車道正當通行，尚須遷就占用車道
    違規之情況，如此必使交通秩序紊亂不堪，扭曲法令規範之
    價值，此由新聞經常報導違規路邊停車，致使他人駕車不及
    閃避而撞擊，發生傷亡之事故案例可明。易言之，劃設路面
    邊線之道路，雖不禁止停車，但停車時仍應受道路交通標線
    規制之效力拘束，應依道路交通安全規則第112條第1項第9
    款規定，履行其公法上之義務。其占用車道停車之情形，如
    使他人必須閃避或提高防範碰撞之注意程度，即符合道路交
    通管理處罰條例第56條第1項第5款規定「顯有妨礙其他人、
    車通行處所停車」之情形，不得將占用剩餘之車道寬度可否
    容納車輛勉強通過，或有無可能發生交通事故，或該路段之
    車流頻繁與否等情形，作為是否成立違規停車之判斷基準，
    尤不能責求執法人員必須就每件違規占用車道停車之個案，
    逐一丈量剩餘車道寬度為若干公分，並繪製現況圖示，再予
    舉發（臺中高等行政法院109年度交上字第11號判決意旨參
    照）。
　⒉再觀諸卷附採證照片（見本院卷第54頁）所示，系爭地點之
    巷道寬度狹小，系爭車輛停放位置，約3分之1車身已佔據車
    道，使該行向車道路面所餘路幅益顯窄小，足使行經該處之
    一般小客車車輛需注意路幅，減速通過，更遑論可能造成大
    型車無法通行之狀況，此情將造成妨礙他車通行之結果，應
    屬無疑。原告主張依法可停放在系爭地點且系爭車輛停放處
    所並未構成在顯有妨礙他車通行處所停車云云，均難採憑。
   ㈤綜上所述，原告違規事證明確，被告依法所為原處分並無違
     誤，原告訴請撤銷，為無理由，應予駁回。
六、本件事證已臻明確，兩造其餘主張及陳述，經核於判決結果
    不生影響，爰不逐一論列，附此敘明。
七、本件第一審裁判費為300元，應由原告負擔，爰確定第一審
    訴訟費用額如主文第2項所示。
據上論結，本件原告之訴為無理由，依行政訴訟法第98條第1項
前段、第237條之7、第237條之8第1項，判決如主文。
中　　華　　民　　國　　111 　年　　11　　月　　25　　日
                  行政訴訟庭　法　官　黃麗玲
上為正本係照原本作成。
如不服本判決，應於判決送達後20日內，向本院提出上訴狀並表
明上訴理由（原判決所違背之法令及其具體內容或依訴訟資料可
認為原判決有違背法令之具體事實），其未載明上訴理由者，應
於提出上訴後20日內向本院補提理由書（上訴狀及上訴理由書均
須按他造人數附繕本，如未按期補提上訴理由書，則逕予駁回上
訴），並應繳納上訴裁判費新臺幣750元。
中　　華　　民　　國　　111 　年　　11　　月　　25　　日
                              書記官　黃當易